【裁判字號】    98,台上,4712
【裁判日期】    980820
【裁判案由】    違反毒品危害防制條例
【裁判全文】
最高法院刑事判決            九十八年度台上字第四七一二號
上  訴  人  甲○○
上列上訴人因違反毒品危害防制條例案件，不服台灣高等法院台
南分院中華民國九十六年一月二十三日第二審判決（九十五年度
上訴字第一一四八號，起訴案號：台灣台南地方法院檢察署九十
三年度核退偵字第六八號，第一審及原審判決均誤載為偵字第一
○五三四、一○五三五號），提起上訴，本院判決如下：
    主  文
原判決撤銷，發回台灣高等法院台南分院。
    理  由
本件原判決認定：上訴人甲○○明知愷他命（ Ketamine，又稱K
他命），係毒品危害防制條例第二條第二項第三款所明定之第三
級毒品，竟基於販賣愷他命以營利之概括犯意，自民國九十三年
一月下旬起至同年三月二十五日止，以每公克約新台幣（下同）
三百元至四百五十元之價格，陸續向姓名、年籍不詳，綽號「耀
仔」之成年男子，販入不詳數量之愷他命後，即利用00000
00000號、0000000000號行動電話為聯絡工具，
以每公克約六百五十元至七百元之價格，每次交易數量約二十至
一百公克不等，有時販賣款項立即收取，有時則待蘇科領轉賣後
再回帳之方式，在台南市○○路與北安路口之「水濂洞 PUB」等
地，連續五次販賣愷他命予蘇科領（業經原審另案判刑），得款
十四萬八千元。嗣經警查獲蘇科領，並依其供述查獲上訴人等情
。因而維持第一審論處上訴人連續販賣第三級毒品罪刑之判決，
駁回上訴人在第二審之上訴，固非無見。
惟查：(一)、犯販賣、轉讓、施用、持有毒品等罪，供出毒品來源
，因而破獲者，得減輕其刑，毒品危害防制條例第十七條定有明
文。從而犯前揭之罪，而供出毒品來源者，乃有利於己之陳述，
與一般無利害關係證人所為之陳述尚屬有別，為擔保其陳述之真
實性，以避免為邀得寬典而為損人利己之不實陳述，是其陳述是
否與事實相符，仍應調查其他證據以資審認，必達於一般之人均
不致有所懷疑，而得確信其為真實之程度者，始得據為有罪之認
定。亦即毒品交易之買賣雙方，因具有對向性之關係，故對向共
犯不利於被告本人之陳述，應有補強性法則之適用。原判決認上
訴人販賣愷他命予蘇科領，係以蘇科領之供述為其主要論據，雖
以卷附執行通訊監察之監聽譯文所載上訴人對蘇科領稱：「那一
批你有沒有興趣？」、「那一批你還要嗎？」、「那天你在汽車
賓館試的那個，有沒有，我今天有人還要再拿二百下來給我啦」
、「如果你要的話，我就留五十給你啦」等語，資為蘇科領所述
不利於上訴人之佐憑（見原判決第六頁末七行至次頁第五行），
然上開監聽譯文所載之通話內容，依「通訊監查譯文表」之「時
間」欄所載通話時間，係九十三年一月十二日下午四時十分二十
九秒至十一分五十秒及四時十二分四秒至十三分三十六秒（見核
退偵字卷第七九至八十頁），即非可憑以據為上訴人有於「九十
三年一月下旬起至同年三月二十五日止」販賣愷他命予蘇科領之
判決基礎，自亦不足作為蘇科領不利於上訴人供述之補強證據。
原判決就蘇科領之指述是否確與事實相符，未進一步詳加究明審
認，即遽以前揭不具憑信性之監聽內容，作為蘇科領所述為可採
信之判斷依據，非唯調查未盡，並有證據上理由矛盾之違誤。(二)
、當事人聲請調查之證據未予調查，又未認其無調查之必要，以
裁定駁回或於判決理由內予以說明，其踐行之訴訟程序，即難謂
為適法。而當事人聲請調查之證據若與待證事實有重要關係，就
案情確有調查之必要者（無刑事訴訟法第一百六十三條之二第二
項之情形），原審若未加以調查，則又有應於審判期日調查之證
據而未予調查之違法。上訴人及其辯護人在原審先後以言詞及書
面聲請傳喚蘇科領、連祐達，以證明蘇科領持以販賣之愷他命，
係購自連祐達，而非上訴人（見原審卷第四四頁、第四七至四八
頁、第七十頁）。上開證據方法，就上訴人有無販賣愷他命予蘇
科領之待證事實及上訴人之利益，均有重要關係，客觀上實難謂
無調查之必要。原審未予調查，復未說明究如何無為調查必要之
理由，遽行審結，不唯其踐行之訴訟程序於法有違，亦同有調查
未盡之可議。上訴意旨指摘原判決不當，非無理由。因原判決上
述之違背法令，影響於事實之確定，本院無可據以自為判決，應
將原判決撤銷，發回原審法院更為審判。
據上論結，應依刑事訴訟法第三百九十七條、第四百零一條，判
決如主文。
中    華    民    國  九十八  年    八    月   二十   日
                      最高法院刑事第六庭
                          審判長法官  謝  俊  雄
                                法官  陳  世  雄
                                法官  魏  新  和
                                法官  吳  信  銘
                                法官  徐  文  亮
      本件正本證明與原本無異
                                      書  記  官
中    華    民    國  九十八  年    八    月  二十四  日
                                                Ａ


司法院資訊處製作；財團法人民間司法改革基金會備份。
